臺灣新北地方法院刑事判決
111年度金訴字第292號
公  訴  人  臺灣新北地方檢察署檢察官
被      告  黃詩婷


上列被告因違反洗錢防制法等案件，經檢察官提起公訴（110年
度偵緝字第3141號），本院判決如下：
    主  文
乙○○犯三人以上共同詐欺取財罪，處有期徒刑壹年肆月。緩刑貳
年，並應依附件所示調解筆錄所載內容支付損害賠償。
    事  實
一、乙○○知悉金融帳戶為個人信用、財產之重要表徵，具有一身
    專屬性質，其若將金融帳戶提供不詳之人使用，並為他人提
    領匯入自身金融帳戶之不明款項，再將款項層轉上游之舉，
    實為詐欺集團中俗稱「車手」之提領詐欺款項工作，且其受
    指示提領款項交付他人，將可能為他人遂行詐欺犯罪並致難
    以追查，而可掩飾、隱匿詐欺犯罪所得去向、所在，竟仍於
    民國109年4月某時許，與姓名、年籍不詳，通訊軟體LINE暱
    稱「涵」、「總管」之成年人及其他姓名、年籍不詳之詐欺
    集團成年成員，共同基於三人以上詐欺取財及掩飾、隱匿詐
    欺犯罪所得去向暨所在之犯意聯絡，由其告知「涵」其所申
    辦之台新國際商業銀行帳號00000000000000號帳戶（下稱本
    案帳戶）之帳號，並提供該詐欺集團做為匯入款項使用。而
    該詐欺集團某成員，於109年3月下旬某時許，在通訊軟體LI
    NE，以暱稱「士瑞」向丙○○佯稱：有投資平台保證獲利、穩
    賺不賠云云，致丙○○陷於錯誤，因而於109年5月4日下午4時
    10分許，匯款新臺幣（下同）30萬元至本案帳戶內，乙○○再
    依「總管」之指示於109年5月5日上午11時18分許，臨櫃提
    領180萬元後，於同（5）日晚上7時30分許，在新北市三重
    區中正南路某處，將上開款項交予「總管」指定之成年人，
    以此方式與「涵」、「總管」等人共同製造金流之斷點，以
    掩飾、隱匿詐欺犯罪所得之去向、所在。
二、案經丙○○訴由臺中市政府警察局第六分局報告臺灣新北地方
    檢察署檢察官偵查起訴。
    理  由
壹、證據能力部分：
　　按被告以外之人於審判外之陳述，雖不符刑事訴訟法第159
    條之1至第159條之4之規定，而經當事人於審判程序同意作
    為證據，法院審酌該言詞陳述或書面陳述作成時之情況，認
    為適當者，亦得為證據。當事人、代理人或辯護人於法院調
    查證據時，知有第159條第1項不得為證據之情形，而未於言
    詞辯論終結前聲明異議者，視為有前項之同意，刑事訴訟法
    第159條之5定有明文。查本判決所引用具傳聞性質之各項證
    據資料，經本院於審判期日依法踐行調查證據程序，檢察官
    、被告乙○○就上開證據之證據能力均未爭執，於言詞辯論終
    結前亦未聲明異議，本院審酌上開證據作成時之情狀，並無
    違法或不當等情形，且與本案相關之待證事實具有關聯性，
    認為以之作為本案之證據亦屬適當，爰依前揭規定，認均應
    有證據能力。
貳、實體部分：
一、上揭犯罪事實，業據被告於本院審理中坦承不諱（本院卷第
    139、142頁），核與證人即告訴人丙○○於警詢時之證述情節
    均大致相符（110年度偵字第28741號卷《下稱偵卷》第21至22
    頁），並有內政部警政署反詐騙諮詢專線紀錄表、新北市政
    府警察局新莊分局丹鳳派出所受理詐騙帳戶通報警示簡便格
    式表、金融機構聯防機制通報單、第一商業銀行匯款申請書
    回條（偵卷第23、25、28、35頁）、本案帳戶開戶基本資料
    、交易明細（偵卷第67至69頁反面）在卷可佐，足認被告前
    開任意性自白核與事實相符，堪以採信。綜上所述，本件事
    證明確，被告犯行堪以認定，應予依法論科。
二、論罪科刑：
㈠、法律說明：
 1、按洗錢防制法第2條規定：「本法所稱洗錢，指下列行為：㊀
    意圖掩飾或隱匿特定犯罪所得來源，或使他人逃避刑事追訴
    ，而移轉或變更特定犯罪所得。㊁掩飾或隱匿特定犯罪所得
    之本質、來源、去向、所在、所有權、處分權或其他權益者
    。㊂收受、持有或使用他人之特定犯罪所得。」所稱特定犯
    罪，依照同法第3條第1款，包含最輕本刑為6月以上有期徒
    刑以上之刑之罪。從而第14條第1項所規範之一般洗錢罪，
    必須有第3條規定之前置特定犯罪作為聯結，始能成立。同
    法第15條第1項則規定：「收受、持有或使用之財物或財產
    上利益，有下列情形之一，而無合理來源且與收入顯不相當
    者，處6月以上5年以下有期徒刑，得併科新臺幣5百萬元以
    下罰金：㊀冒名或以假名向金融機構申請開立帳戶。㊁以不正
    方法取得他人向金融機構申請開立之帳戶。㊂規避第7條至第
    10條所定洗錢防制程序。」第15條之特殊洗錢罪，係在無法
    證明前置犯罪之特定不法所得，而未能依第14條之一般洗錢
    罪論處時，始予適用。倘能證明人頭帳戶內之資金係前置之
    特定犯罪所得，即應逕以一般洗錢罪論處，自無適用特殊洗
    錢罪之餘地。例如詐欺集團向被害人施用詐術後，為隱匿其
    詐欺所得財物之去向，而令被害人將其款項轉入該集團所持
    有、使用之人頭帳戶，並由該集團所屬之車手前往提領詐欺
    所得款項得逞，檢察官如能證明該帳戶內之資金係本案詐欺
    之特定犯罪所得，即已該當於新法第14條第1項之一般洗錢
    罪；至若無法將人頭帳戶內可疑資金與本案詐欺犯罪聯結，
    而不該當第2條洗錢行為之要件，當無從依第14條第1項之一
    般洗錢罪論處，僅能論以第15條第1項之特殊洗錢罪。倘行
    為人意圖掩飾或隱匿特定犯罪所得來源，而將特定犯罪所得
    直接消費處分，甚或交予其他共同正犯，而由共同正犯以虛
    假交易外觀掩飾不法金流移動，即難認單純犯罪後處分贓物
    之行為，應仍構成第2條第1或2款之洗錢行為（最高法院108
    年度台上字第1744號判決意旨參照）。
 2、查被告係依「涵」之指示，提供本案帳戶供告訴人匯入款項
    ，並於提領款項後交付「總管」指定之人取走，輾轉交付詐
    欺集團上游成員，當屬洗錢防制法第2條第2款掩飾、隱匿特
    定犯罪所得去向、所在之行為。
㈡、罪名：
    核被告所為，係犯刑法第339條之4第1項第2款之三人以上共
    同詐欺取財罪、洗錢防制法第2條第2款、第14條第1項之一
    般洗錢罪。
㈢、共同正犯：
    被告就本案犯行，與「涵」、「總管」及其餘所屬成年詐欺
    集團成員間，有犯意聯絡及行為分擔，為共同正犯。
㈣、罪數：
    按刑法第55條所定一行為而觸犯數罪名之想像競合犯，應從
    一重處斷，其規範意旨在於避免對於同一犯罪行為予以過度
    評價，所謂「同一行為」應指實行犯罪之行為完全或局部具
    有同一性而言。法律分別規定之數個不同犯罪，倘其實行犯
    罪之行為，彼此間完全或局部具有同一性而難以分割，應得
    依想像競合犯論擬（最高法院98年度台上字第1912號判決意
    旨參照）。查被告所犯上開三人以上共同詐欺取財、洗錢之
    行為，係基於單一之目的為之，且其行為具有局部同一性，
    屬一行為觸犯數罪名之想像競合犯，應依刑法第55條前段之
    規定，從一重論以三人以上共同詐欺取財罪。
㈤、量刑審酌：
    爰審酌被告參與詐欺集團，擔任「車手」，並與詐欺集團成
    員共同隱匿詐欺取財犯罪所得之去向暨所在，使金流不透明
    ，亦使不法之徒得藉此輕易詐欺並取得財物、隱匿真實身分
    ，造成國家查緝犯罪受阻，並助長犯罪之猖獗，影響社會經
    濟秩序，危害金融安全，同時造成告訴人求償上之困難，其
    所生危害非輕，所為實值非難；惟衡酌被告犯後終能坦承犯
    行，並與告訴人經本院調解成立，有調解筆錄在卷可參（本
    院卷第133至134頁），足認被告已盡力填補其等犯罪所生之
    損害，態度非惡，且被告於本案前無其他經法院判處有期徒
    刑之紀錄，有臺灣高等法院被告前案紀錄表可查（本院卷第
    11頁），素行尚可；並考量被告參與提領之金額、其於該詐
    欺集團之角色分工非居於主導或核心地位，及其犯罪之動機
    、目的，暨被告於本院審理中自述國中肄業之教育程度、與
    婆婆、先生、未成年子女同住之生活狀況（本院卷第143頁
    ）等一切情狀，量處如主文所示之刑。
㈥、緩刑宣告及條件：
    查被告未曾因故意犯罪受有期徒刑以上刑之宣告，有前揭臺
    灣高等法院被告前案紀錄表可考。本院審酌被告因一時失慮
    致罹刑章，經此偵、審及科刑程序，應已知警惕，茲念其犯
    後坦承犯行，且與告訴人調解成立，有如前述，告訴人復表
    示同意給予被告緩刑機會，有前揭調解筆錄可查，堪認被告
    已有反省悔悟之心，信無再犯之虞，因認對被告所宣告之刑
    以暫不執行為適當，爰依刑法第74條第1項第1款之規定，諭
    知被告緩刑2年，以勵自新。另斟酌被告雖與告訴人經本院
    調解成立，惟尚未給付完畢，為督促被告於緩刑期間履行調
    解筆錄所定之條件，併依刑法第74條第2項第3款之規定，命
    被告應依附件所示調解筆錄所載內容按期對告訴人支付損害
    賠償，以兼顧告訴人之權益，被告爾後如有違反該等調解筆
    錄內容情事，足認宣告緩刑難收預期效果時，則告訴人得向
    檢察官陳報，而由檢察官斟酌情節，依法聲請法院撤銷緩刑
    。
四、沒收：
㈠、按犯罪所得，屬於犯罪行為人者，沒收之，但有特別規定者
    ，依其規定；再按前2項之沒收，於全部或一部不能沒收或
    不宜執行沒收時，追徵其價額，刑法第38條之1第1項、第3
    項分別定有明文。又共同正犯之犯罪所得，沒收或追徵，應
    就各人所分得之數額分別為之；先前對共同正犯採連帶沒收
    犯罪所得之見解，已不再援用及供參考（最高法院104年度
    第13次刑事庭會議決議意旨參照），此為最高法院近來一致
    之見解。
㈡、經查，被告於本案犯行中所提領之款項均已上繳詐欺集團成
    員，其對該等款項自無事實上處分權及所有權，又被告於本
    院審理中供稱並未收到報酬等語（本院卷第142頁），而依
    現存卷內證據，並無積極證據證明被告實際獲取犯罪所得而
    受有不法利益，本案即無對其宣告沒收犯罪所得之餘地。
據上論結，應依刑事訴訟法第299條第1項前段，判決如主文。
本案經檢察官甲○○提起公訴，檢察官楊婉鈺到庭執行職務。
中　　華　　民　　國　　111 　年　　11　　月　 　1　　日
                  刑事第十四庭  審判長法  官  王榆富

                                      法  官  梁家贏

                                      法  官  鄭琬薇
上列正本證明與原本無異。
如不服本判決，應於判決送達後20日內敘明上訴理由，向本院提
出上訴狀 (應附繕本) ，上訴於臺灣高等法院。其未敘述上訴理
由者，應於上訴期間屆滿後20日內向本院補提理由書「切勿逕送
上級法院」。
                                      書記官   陳鴻慈
中　　華　　民　　國　　111 　年　　11　　月　　1 　　日
附錄本案論罪科刑之法條：
◎中華民國刑法第339條之4
犯第339條詐欺罪而有下列情形之一者，處1年以上7年以下有期
徒刑，得併科1百萬元以下罰金：
一、冒用政府機關或公務員名義犯之。
二、三人以上共同犯之。
三、以廣播電視、電子通訊、網際網路或其他媒體等傳播工具，
    對公眾散布而犯之。
前項之未遂犯罰之。

◎洗錢防制法第2條
本法所稱洗錢，指下列行為：
一、意圖掩飾或隱匿特定犯罪所得來源，或使他人逃避刑事追訴
    ，而移轉或變更特定犯罪所得。
二、掩飾或隱匿特定犯罪所得之本質、來源、去向、所在、所有
    權、處分權或其他權益者。
三、收受、持有或使用他人之特定犯罪所得。

◎洗錢防制法第14條
有第2條各款所列洗錢行為者，處7年以下有期徒刑，併科新臺幣
5百萬元以下罰金。
前項之未遂犯罰之。
前2項情形，不得科以超過其特定犯罪所定最重本刑之刑。